【裁判字號】    95,勞訴,113
【裁判日期】    951123
【裁判案由】    給付薪資等
【裁判全文】
臺灣臺中地方法院民事判決             95年度勞訴字第113號
原      告  甲○○
訴訟代理人  趙建興律師
被      告  台灣報業股份有限公司
法定代理人  丙○○
訴訟代理人  乙○○
上列當事人間請求給付薪資等事件，本院於民國95年11月9日言
詞辯論終結，判決如下：
    主    文
被告應給付原告新台幣伍拾壹萬零壹佰玖拾貳元，及自民國九十
五年十月三日起至清償日止，按週年利率百分之五計算之利息。
訴訟費用由被告負擔。
本判決於原告以新臺幣壹拾柒萬元為被告供擔保後，得假執行。
    事實及理由
一、本件原告主張：原告自民國85年10月11日起任職於被告公司
    ，擔任被告編輯部北採中心竹苗組副組長，任職期間競競業
    業，努力貢獻心力，嗣因經濟不景氣、收入減少，被告要求
    原告共體時艱，自90年8月1日起調降薪資百分之10，原告亦
    無怨言，同意調降。詎被告持續經營不善，除自94年12月1
    日起即未給付任何薪資外，並自95年6月5日宣告歇業，掣發
    離職證書予原告，惟被告依勞動基準法第16條第3項應給付
    預告期間之工資，同法第17條應發給之資遣費及同法第39條
    特休假工資均未支付。原告自94年11月起至遭解僱止之薪資
    扣除勞、健保費後，每月為新台幣（下同）29,753元，爰依
    勞動基準法第22條、第16條第3項、第17條及第39條之規定
    ，請求被告給付積欠薪資178, 518元、資遣費294,984元、
    一個月之預告工資29,753元及95年上半年特別休假未休之不
    休假獎金7天6,937元，合計510,192元；否認被告係被迫歇
    業等語。並聲明如主文第一項所示及以供擔保為條件之假執
    行宣告。
二、被告則以：因部分員工不履行勞務，致被告被迫歇業，故被
    告是否應依法預告終止，容有可疑。對於原告請求之積欠工
    資及資遣費部分沒有意見，但原告請求未休特別休假之工資
    部分，特別休假原告應該自己排定，被告沒有辦法查出原告
    有幾天特別休假未休，員工提出特別休假之申請，被告就會
    准，故不同意原告請求7日特別休假未休之工資等語，資為
    抗辯。並聲明：原告之訴駁回。
三、本件經兩造整理並協議簡化爭點如下：
（一）不爭執事項（本院採為判決之基礎）：
  １、原告自85年10月11日起任職於被告公司，迄95年6月5日被
      告公司宣告歇業，原告因而於當日離職。
  ２、兩造間之勞動契約於95年6月5日終止。
  ３、被告公司未依勞動基準法第16條第1項第3款之規定，於30
      日前預告終止與被告間之勞動契約，亦未給付被告預告期
      間之工資。
  ４、原告自94年12月1日起即未領得任何薪資。
  ５、原告自94年11月份起至離職止，每月之薪資應發金額為
      30,600元，扣除勞、健保費後，實發金額為29,753元。
  ６、被告對原告請求積欠薪資178,518元無意見。
  ７、被告對原告請求294,984元之資遣費無意見。
（二）兩造爭執之事項
  １、被告是否應依勞動基準法第16條第1項第3款之規定，於30
      日前預告終止與被告間之勞動契約？
  ２、如被告應依法預告終止與被告間之勞動契約，而未預告，
      原告得請求的預告工資數額為何？
  ３、原告請求7日特別休假未休之工資有無理由？
四、本院之判斷
    本件原告主張：伊自85年10月11日起任職於被告公司，被告
    公司自94年12月1日起即未給付任何薪資，並未經預告，於9
    5年6月5日宣告歇業，掣發離職證書予原告，兩造間之勞動
    契約已於95年6月5日終止，伊自94年11月份起至離職止，每
    月之薪資扣除勞、健保費後為29,753元，被告尚積欠伊自94
    年12月1日起至95年5月31日止共6個月之薪資178,518元及應
    給付伊294,984元之資遣費等情，為被告所不爭執。兩造之
    主要爭執在於：被告公司於95年6月5日宣告歇業終止與原告
    間之勞動契約，是否應依勞動基準法第16條第1項第3款之規
    定，於30日前預告？如被告應依法預告終止與被告間之勞動
    契約，而未預告，原告得請求的預告工資數額為何？以及原
    告請求7日特別休假未休之工資有無理由？茲分述如下：
（一）按雇主歇業時，得預告勞工終止勞動契約，勞動基準法第
      11條第一款定有明文。又雇主依第11條規定終止勞動契約
      者，對於繼續工作3年以上之員工，應於30日前預告之；
      雇主未依第1項規定期間預告而終止契約者，應給付預告
      期間之工資，勞動基準法第16條第1項第3款、第3項亦分
      別定有明文。查原告自85年10月11日起任職於被告公司，
      迄被告於95年6月5日終止與原告間之勞動契約止，已繼續
      工作9年以上，被告以歇業為由終止兩造間之勞動契約，
      揆諸前揭規定，應於30日前預告之。被告雖辯稱：因部分
      員工不履行勞務，致被告被迫歇業云云，惟為原告所否認
      ，被告未舉證以實其說，自難採信。況縱屬實，為保障勞
      工之就業安全，雇主不論依何種理由歇業依法仍應預告，
      是被告前揭所辯，要非可採。被告自認未於30日前預告，
      即於95年6月5日以歇業為由終止與原告間之勞動契約，依
      法自應給付預告期間即30日之工資。查勞動基準法就預告
      期間每日工資之計算標準並未規定，惟兩造均不爭執原告
      自94年11月份起至離職止，每月之薪資為29,753元，則無
      論按平均工資之標準計給（內政部75年月3日台內勞字第
      419200號函參照），或按95年6月5日前一個月之工資計給
      ，其數額相差無幾，而通常一個月之日數為30日，是原告
      請求被告給付30日預告期間工資即一個月之薪資29,753元
      ，為有理由，應准許之。
（二）按勞工在同一雇主或事業單位，繼續工作5年以上10年未
      滿者，應給予14日之特別休假；特別休假因年度終結或終
      止契約而未休者，其應休未休之日數，雇主應發給工資，
      ，勞動基準法第38條第3款、勞動基準法施行細則第24條
      第3款亦分別定有明文。本件原告於被告公司繼續工作達9
      年多，依前揭規定，每年應有14日特別休假，且此特別休
      假係以一整年計算，被告公司亦不爭執勞雇雙方未協商排
      定特別休假之休法，且陳稱：被告公司休特別休假之方法
      係員工提出，公司就會准等語，足見原告所享有之前揭14
      天特別休假，因兩造未依勞動基準法施行細則第24條第2
      款之規定協商排定需於特定日期休畢，則原告於正常情況
      下，在年度終結前休畢即可。而本件係可歸責於被告公司
      之事由，由被告公司未經預告於95年6月5日終止與原告間
      之勞動契約，原告未休畢特別休假之原因係可歸責於被告
      ，是原告請求被告給付其應休未休之特別休假工資7日，
      自應准許。查勞動基準法就勞工特別休假應休未休之日數
      應發給工資，其每日工資之計算標準並未規定，惟兩造均
      不爭執原告自94年11月份起至離職止，每月之薪資為29,7
      53元，則無論按平均工資之標準計給，或按原告離職前95
      年度之工資總額除以總日數計算，其數額相差無幾，而通
      常一個月之日數為30日，是原告請求被告給付7日特別休
      假未休之工資6,937元（係以原告一個月之工資29,753元
      除以30日，再乘以7日計算而得），亦為有理由，自應准
      許。
五、綜上所述，原告請求被告給付積欠6個月之薪資178, 518元
    、資遣費294,984元、一個月之預告工資29,753 元及95年上
    半年特別休假未休之不休假獎金7日6,937元，合計510, 192
    元；其中請求被告給付積欠6個月之薪資178, 518元、資遣
    費294,984元部分，被告無意見，自應由被告如數給付，另
    原告得請求被告給付預告期間即30日之工資為29,753元、得
    請求被告給付7日特別休假未休之工資為6,937元，亦如前述
    ，合計原告得請求被告給付之金額為510,192元。從而原告
    依勞動基準法之規定，請求被告給付原告510,192元及自起
    訴狀繕本送達被告之翌日即95年10月3日起至清償日止，按
    週年利率百分之5計算之利息為有理由，應予准許。
六、原告陳明願供擔保聲請宣告假執行，經核於法並無不合，爰
    酌定相當擔保金額准許之。
七、結論，本件原告之訴為有理由，依民事訴訟法第78條、第
    390 條第2項判決如主文。
中    華    民    國    95    年    11    月    23    日
                  民事第三庭    法  官  黃渙文
正本係照原本作成。
如對本判決上訴，須於判決送達後20日內向本院提出上訴狀。
中    華    民    國    95    年    11    月    23    日
                                書記官


司法院資訊處製作；財團法人民間司法改革基金會備份。
